【裁判字號】    90,台上,7327
【裁判日期】    901129
【裁判案由】    盜匪
【裁判全文】
最高法院刑事判決                                九十年度台上字第七三二七號
    上訴人  甲○○
右上訴人因盜匪案件，不服台灣高等法院花蓮分院中華民國八十八年九月十六日第二
審判決（八十八年度上訴字第二三○號，起訴案號：台灣花蓮地方法院檢察署八十八
年度偵字第八八七號），提起上訴，本院判決如左：
    主  文
上訴駁回。
    理  由
按刑事訴訟法第三百七十七條規定，上訴於第三審法院，非以判決違背法令為理由，
不得為之。是提起第三審上訴，應以原判決違背法令為理由，係屬法定要件。如果上
訴理由狀並未依據卷內訴訟資料，具體指摘原判決不適用何種法則或如何適用不當，
或所指摘原判決違法情事，顯與法律規定得為第三審上訴理由之違法情形，不相適合
時，均應認其上訴為違背法律上之程式，予以駁回。本件上訴人甲○○上訴意旨略以
：(一)、原判決認定上訴人係觸犯懲治盜匪條例第五條第一項第一款之強盜罪，然該條
例於民國三十三年四月八日公布施行，期間為一年，政府於三十四年四月二十六日方
以命令於期滿失效後展限一年，嗣後每年以命令延長仍屬無效，立法院於四十六年雖
修正該條例，並將限時法之規定刪除，仍不能使已經失效之法律回復效力，原判決自
有適用法則錯誤之違法。(二)、本件被害人沈芝耀因身上有錢害怕遺失，要將錢交給上
訴人存入郵局，上訴人同意後，好意向被害人拿取時，被害人又不同意，上訴人深恐
被害人精神疾病發作金錢遺失，乃伸手從被害人繫於腰際之錢包取出新台幣（下同）
一萬零五百元，然無不法所有意圖，原判決理由欄既未敘及上訴人有不法意圖，亦無
證據證明，自有判決違背證據法則之違法云云。
惟查：原判決維持第一審論處上訴人意圖為自己不法之所有，以強暴致使不能抗拒，
而取他人之物罪刑判決，駁回上訴人在第二審之上訴，已敘明所憑之證據及認定之理
由。而認定事實與證據之取捨，乃事實審法院之職權，茍其事實之認定及證據之取捨
，並不違背經驗法則及論理法則，即不容任意指為違法而執為上訴第三審之理由。原
判決依據卷證資料認定上訴人係花蓮玉里榮民醫院之護佐人員，於八十八年一月二十
八日十六時許，意圖為自己不法之所有，在該院第四病房三樓，見病患沈芝耀身上有
錢，將沈芝耀拉入被服庫，把門關上，將沈芝耀推倒，以此強暴方式，使沈芝耀不能
抗拒，而強取沈芝耀藏於腰間之一萬零五百元，沈芝耀隨即向該院護理長王瑞琦報告
，王瑞琦再向護理主任報告轉告該院政風室調查，上訴人始於二月一日上午將一萬零
五百元返還沈芝耀等情。係以被害人沈芝耀之指訴、證人王瑞琦於警訊之證言，和上
訴人承認確實於被害人不同意之情形下取走其藏於腰間之一萬零五百元及事後返還被
害人前揭款項（見偵查卷第六頁反面倒數第二行），為其所憑之證據及認定之理由。
並就上訴人否認不法所有意圖各節及第一審依刑法第五十九條酌減其刑如何不足採，
均於理由詳加說明及指駁。經核所為論敘，均與卷內證據資料相符，從形式上觀察，
並無認定事實不依證據或有何採證違背經驗法則、論理法則等違法情形存在。查現行
懲治盜匪條例，係經立法程序於民國四十六年六月五日修正公布施行，將第八條「依
特種刑事案件訴訟條例審理」及第十條「施行期間定為一年，必要時得以命令延長」
之規定予以刪除，原第九條改為第八條，第十一條改為第九條。經考刪除第十條有關
限時法規定之立法本意，係為期遏止盜風，改善治安，認本條例第一條至第七條及原
第九條（修正後為第八條）均仍有施行之必要，因將本條例由限時法改為經久施行之
常態性刑事特別法，並重新調整條次，形式上雖稱「修正」，實質上，已具重新全部
立法之性質，故本條例修正前雖有數次命令延長已逾期，仍非可認為已經失效，原判
決適用該條例論處上訴人盜匪罪刑，應無適用法則不當之違法。由上所述，原判決已
說明其憑以認定上訴人強盜犯行之依據及理由，此係事實審法院採證認事之職權行使
，並無判決理由不備及違背證據法則情形。上訴意旨並未針對原判決所為論斷，依據
卷內資料為具體之指摘，徒就原判決已說明之事項為事實上之爭執，核與法律規定得
為第三審上訴理由之違法情形，不相適合，自非適法之第三審上訴理由。依前揭說明
，其上訴違背法律上之程式，應予駁回。
據上論結，應依刑事訴訟法第三百九十五條前段，判決如主文。
中      華      民      國     九十     年     十一     月     二十九   日
                              最高法院刑事第十庭
                                  審判長法官  陳  炳  煌
                                        法官  陳  正  庸
                                        法官  韓  金  秀
                                        法官  吳  信  銘
                                        法官  徐  文  亮
      右正本證明與原本無異
                                              書  記  官
中      華      民      國     九十     年     十二     月      十      日


司法院資訊處製作；財團法人民間司法改革基金會備份。
